【裁判字號】    97,重上更(三),58
【裁判日期】    970730
【裁判案由】    毒品危害防制條例
【裁判全文】
臺灣高等法院刑事判決            97年度重上更(三)字第58號
上  訴  人  臺灣板橋地方法院檢察署檢察官
被      告  乙○○
           （現另案於臺灣臺南監獄執行中）
選任辯護人  黃柏彰律師
上列上訴人因被告違反毒品危害防制條例案件，不服臺灣板橋地
方法院94年度訴字第1673號，中華民國95年2月23日第一審判決
（起訴案號：臺灣板橋地方法院檢察署94年度偵字第5255號），
提起上訴，本院判決後，經最高法院第三次發回更審，本院判決
如下：
    主  文
原判決撤銷。
乙○○連續販賣第一級毒品，未遂，累犯，處有期徒刑捌年，褫
奪公權肆年。
扣案之第一級毒品海洛因貳包（淨重零點捌柒公克）、第二級毒
品安非他命伍包（驗餘淨重陸拾點玖柒公克），均沒收銷燬之；
另扣案海洛因毒品之外包裝袋貳個、安非他命外包裝袋伍個、電
子磅秤壹個、毒品研磨器貳個、分裝袋壹盒、行動電話00000000
00號（含SIM卡）壹支、藍芽耳機貳個，均沒收之。
    事  實
一、乙○○基於施用第一、二級毒品之概括犯意，於附表一所示
    時間分別與不詳姓名綽號「小陸」、「小龍」之人合資向他
    人購買第一級毒品海洛因及第二級毒品安非他命，或自甲○
    ○、不詳姓名綽號「阿賓」及某女子等人處，購買毒品海洛
    因或安非他命，而持有上開毒品。並於其後基於意圖營利之
    概括犯意，連續於附表二所示時間，多次與不詳姓名綽號「
    小雅」、「海倫」、「阿佳」等人以門號0000000000號聯繫
    ，針對由乙○○販賣毒品海洛因或安非他命之種類、數量、
    價額及交貨時間與渠等分別約定，而使上開乙○○持有毒品
    海洛因及安非他命之行為，轉變為販賣海洛因及安非他命之
    犯行多次，惟均尚未交付毒品。嗣於同年12月3日16時30分
    ，在台北縣板橋市○○路○段7號7樓之25號乙○○住處，尚
    未交付毒品即為警查獲，並扣得其所有供販賣之第一級毒品
    海洛因2包（淨重零點八七公克）、第二級毒品安非他命5包
    （驗餘淨重六０點九七公克）及其所有供意圖販賣海洛因及
    安非他命所用之海洛因毒品之外包裝袋2個、安非他命外包
    裝袋5個、電子磅秤1個、毒品研磨器2個、分裝袋1盒、行動
    電話4支、藍芽耳機2個。
二、案經臺北市政府警察局移送臺灣板橋地方法院檢察署檢察官
    偵查起訴。
    理  由
甲、程序部分：
  壹、關於證據能力（參照乙、壹、證據清單）：
    一、本件證據一被告之供述，被告及其辯護人並未主張無證
        據能力；另證據二至證據十八除警訊筆錄及證據七、證
        據十二、證據十八外，分別符合刑事訴訟法第159條之1
        、第159條之4之傳聞法則之例外規定，而均得作為本件
        之證據。
    二、次按被告以外之人於審判外之陳述，雖不符前四條之規
        定，而經當事人於審判程序同意作為證據，法院審酌該
        言詞陳述或書面陳述作成時之情況，認為適當者，亦得
        為證據；又當事人、代理人或辯護人於法院調查證據時
        ，知有第159條第1項不得為證據之情形，而未於言詞辯
        論終結前聲明異議者，視為有前項之同意，刑事訴訟法
        第159條之5第1項、第2項分別定有明文。查證據二、證
        據三：證人甲○○、陳永澤於警詢時之陳述，雖屬被告
        以外之人於審判外之言詞陳述，惟被告乙○○及其辯護
        人未於本院言詞辯論終結前就相關證據之證據能力，聲
        明異議，依上開規定，即視為同意於審判程序作為證據
        ，復經本院審酌陳述作成時之情況，認為適當，而認得
        作為本件之證據。
    三、證據七、證據十二、證據十八被告及其辯護人並未於本
        院言詞辯論終結前表示無證據能力，復查其取得過程無
        何明顯瑕疵，而應可作為本件之證據。
    四、本件辯護人僅就92年11月5日上午8時17分與同時24分以
        及同上午9時25分之監聽通話紀錄認與被告販賣予陳永
        澤無關聯等語。查另案被告陳永澤係於92年12月3日16
        時30分許，在台北縣板橋市○○路○段7號7樓之25號被
        告住處，欲下樓離去時，為警查獲，並在陳永澤身上口
        袋內扣得安非他命一包淨重零點九公克，惟與上開通聯
        紀錄時間已相距約1個月，此份通聯紀錄談話內容自難
        與當日為警查獲之情形有何關聯性，此部分證據為無證
        據能力，應予排除。
乙、認定犯罪構成要件事實所憑之證據及其認定之理由：
  壹、證據清單：
      證據一：被告乙○○供述（警詢、偵訊、原審、本院）。
      證據二  證人甲○○證述（警詢、偵訊、原審、本院）。
      證據三：證人陳永澤證述（警詢、偵訊、原審）。
      證據四：證人廖秉誠證述（原審）。
      證據五：證人鄭淑華證述（本院）。
      證據六：被告搜索扣押筆錄。
      證據七：現場照片4紙。
      證據八：法務部調查局93年1月20日調科壹字第○六○○
              ○七七七○號鑑定通知書。
      證據九：被告明生生物科技股份有限公司濫用藥物檢體檢
              驗報告。
      證據十：台北地方法院檢察署通訊監察書2份。
      證據十一：0000000000、0000000000號通話紀錄表。
      證據十二：現場照片2紙。
      證據十三：現場簡易圖。
      證據十四：內政部警政署刑事警察局93年5月31日刑鑑字
                第○九三○○八八四○一號鑑驗通知書。
      證據十五：陳永澤第九信用合作社存摺影本。
      證據十六：建物登記謄本。
      證據十七：房屋租賃契約書。
      證據十八：扣案之第一級毒品海洛因2包淨重零點八七公
                克、第二級毒品安非他命5包驗餘淨重陸零點
                九七公克、海洛因毒品之外包裝袋2個、安非
                他命外包裝袋5個、電子磅秤1個、毒品研磨器
                2個、分裝袋1盒、裝海洛因入香煙用鬆動器2
                支、新台幣4萬3千元。
  貳、認定之理由：
    一、訊據被告乙○○矢口否認有何販賣或意圖販賣而持有第
        一級毒品海洛因或第二級毒品安非他命之犯行。
    二、被告乙○○確曾於附表一所載時間，多次向他人購買毒
        品海洛因及安非他命而持有之行為：
    （一）據被告於本院前審審理時自承：自92年6月初至同年
          12月3日為警查獲時止，在臺北縣三重市○○路與三
          民路口、臺北縣板橋市縣○○道與民權路口及板橋市
          ○○路○段遠東百貨公司後面停車場內等地，連續數
          次以1兩新台幣2萬8千元之價格向綽號「黑人」、「
          小陸」等成年男子販入安非他命，及以不詳價格向「
          小陸」販入海洛因等語（參見本院上訴卷第50頁反面
          ）。核與被告另於警詢時自承：我於92年9月底起，
          在臺北縣板橋市縣○○道與民權路口，向綽號「小陸
          」男子購買過安非他命約2次，1兩2萬8千元；於92年
          6 月初，在臺北縣三重市○○路與三民路口、向綽號
          「黑人」男子購買過安非他命1次，1兩2萬8千元等語
          ，大致相符（參見偵查卷第19頁）。
    （二）次查被告乙○○於92年12月3日下午4時30分許為警查
          獲時扣得行動電話4支，ＳＩＭ卡5張，其中門號0000
          000000、0000000000，分別於92年10月8日及同年11
          月7日經台灣台北地方法院檢察署核發通訊監察書予
          以監聽，此有通訊監察書2份在卷可稽（參見92年度
          警聲搜字第1270號偵查卷第10頁及93年度偵字第4159
          號偵查卷第48頁）；且被告於本院審理時亦自承：上
          開二支電話都是我在使用等語不諱（參見本院上更(一)
          卷第43頁）。
    （三）再查，被告於檢察官訊問時自承：通緝以前叫「阿偉
          」，通緝期間我改叫「阿文」，我接到判決書後知道
          可能被通緝才改綽號；甲○○有叫我「文哥」等語（
          參見93年度偵字第4159號偵查卷第16頁、第19頁）。
          核證人即另案被告甲○○亦於原審證稱：我都叫被告
          「文哥」等語相符（參見原審卷第111頁），應堪認
          定被告之綽號即為「文哥」無訛。
    （四）依據門號0000000000、0000000000號通話紀錄表所示
          ，被告（即綽號「文哥」）與不詳姓名綽號「小陸」
          、「小龍」、「甲○○」、「阿賓」及某女子等5人
          確曾聯繫購入或共同合資購入或收受毒品海洛因或安
          非他命之行為（另參見附表一）。
        １、92年10月12日
            文哥：我跟他先拿半兩原的，今天晚上接不到，要
            小陸：好。
            文哥：你硬的（安非他命）接好了嗎？
            小陸：還沒。
            文哥：你現在手上還有沒有，先調一兩給我。
            小陸：好。
            文哥：那我們合資拿一些，我可能拿幾兩而已。
            小陸：好。
        ２、92年10月12日
            文哥：我先拿半兩、八萬，我等一下先樣本給你，
            小陸：那你先拿半錢給我。
        ３、92年10月12日
            文哥：我這邊先沒有接，我等一下先拿一兩過來做
            小龍：一兩要怎麼算？
            文哥：十六：：：不然就先拿一兩回來發，再約大
            小龍：隨便，你東西先拿來。
            文哥：那邊說如果東西不好可以退。
            小龍：好。
        ４、92年10月12日
            文哥：妳等一下先聯絡，我有一個朋友可能要拿半
            曉菁：好。
        ５、92年10月12日
            曉菁：我跟他說要他回來不管幾點打電話給我，他
            文哥：我朋友那邊是急著要，可能拖不了這麼久，
            曉菁：我講講看。
        ６、92年10月12日
            文哥：不然先拿半兩就好，明天再拿塊的。
            曉菁：好。
        ７、92年10月12日
            文哥：他人在外面，我先跟他拿半兩，如果你要拿
            小龍：你先拿樣本給我試試看。
        ８、92年10月12日
            文哥：如果拿半塊是不是一樣是４點５？
            曉菁：這個我要再問他，這個老的是連三錢都有剖
            文哥：好的話我們再跟他說，我會再通知你。
        ９、92年10月12日
            文哥：這東西不錯。
            小龍：你等一下過來我這裡，我拿男的給你。
        １０、92年10月26日
              文哥：那邊怎麼算？
              阿賓：含袋十二。
              文哥：那就是一克一千二、三。
              阿賓：對，現在人家在幫我打，比我拿給你的還好
              文哥：我昨天有用過，黃黃的、酸酸的，正統安非
              阿賓：不過很耐燒。
              文哥：你說的這種，他那邊有嗎？
              阿賓：有，現在在叫他打，等一下就有消息，有
        １１、92年10月26日
              文哥：等一下人家從高雄拿東西上來，看能不能
                    撥一、二兩給我。
              小陸：高雄有嗎？昨天好多人一直約我下去。
              文哥：有，人家也是約我下去，他說如果撥到三
        １２、92年11月5日
              文哥：不然我們先合資拿半兩，一人三萬七千五
                    ，二錢半。
              小龍：好。
        １３、92年11月12日
              文哥：半個是多重。
              女：半個十七啊。
              文哥：半個十七，那袋子多重。
              女：零點二或零點七。
              文哥：對啊，你給我十七點八也。
              女：對啊不要緊阿。
              文哥：你多零點一給我喔。
              女：不要緊啊，公司招待的。
              文哥：我要知道半個到底是十七或十七點一。
              女：現在外面統一都是十七。
              文哥：你那多重，軟體的袋子多重啊。
              女：好像零點三或零點四，我已經忘記了。
              文哥：那你給我多重？
              女：二點一吧。
              ：：：
              女：我現說實重一點八，如果袋子零點三我就補
              文哥：好。
    （五）再參酌在被告乙○○上開住處扣得疑似毒品之物，經
          送請鑑定結果，確定為第一級毒品海洛因（按2包，
          淨重零點八七公克）及第二級毒品安非他命（按5包
          驗餘淨重達六０點九七公克），此有法務部調查局93
          年1月20日調科壹字第○六○○○七七七○號鑑定通
          知書及內政部警政署刑事警察局93年5月31日刑鑑字
          第○九三○○八八四○一號鑑驗通知書各1份在卷可
          稽，且被告亦始終自承為其所有無訛，足資佐證。
    （六）依上所述，被告於前揭犯罪事實所示時間持有第一級
          毒品海洛因及第二級毒品安非他命之犯罪事實，堪予
          認定。另就上開通話內容如有朋友可能要拿半，或我
          們先合資拿半兩及我昨天有用過云云，足認被告有為
          自己施用與人合資購買毒品之事實。而本件因並無其
          他積極證據足資證明被告係「意圖營利而販入」上開
          毒品，此部分僅能為被告單純持有之認定。
    三、被告乙○○嗣後確有易持有毒品為販賣毒品海洛因及安
        非他命而與人為交易內容之價格、數量及交付時間之約
        定，但均尚未交付毒品，致販賣第一、二級毒品未遂：
    （一）依據門號0000000000號通話紀錄表所示，被告（即綽
          號「文哥」）與不詳姓名綽號「小雅」、「海倫」、
          「阿佳」之人曾聯繫販售毒品海洛因及安非他命之行
          為（另參見附表二）。
        １、92年10月12日
            文哥：你要男的（安非他命）還是女的（海洛因）
                  ？
            小雅：我的錢先調給別人，我現在要過去拿，等一
        ２、92年10月12日
            海倫：拿二個。
            文哥：只夠一個半，我只拿半兩。
            海倫：人家等一下要拿一個。
            文哥：如果可以我儘量接多一點。
            海倫：記得幫我包硬的（安非他命）。
            文哥：等一下三點半人家要送過來給我。
        ３、92年11月5日
            阿佳：你那裡有沒有硬的？
            文哥：我現在手上都沒有留東西，不過下午有軟的
            阿佳：怎麼算。
            文哥：妳要的話，算你十八。
        ４、92年11月12日
            文哥：你說你們欠男的。
            小雅：就是瘋梨子的拼頭。
            文哥：我知道啊，有要嗎？
            小雅：整個的。
            文哥：沒有整個的，只有幾兩的看他要不要。
            小雅：一兩多少？
            文哥：東西很好，一兩算他三二、三三。
            小雅：三二還是三三？
            文哥：三二，一千元給妳賺。
            小雅：一千元給我賺？
            文哥：對啊。
    （二）按通聯紀錄乃真實紀錄客觀存在之事實，其對犯罪事
          實之證據證明力自較人證證述內容為高。經提示通聯
          記錄，被告並不爭執其上所載及本院之訊問，所謂軟
          的是指海洛因，硬的是指安非他命，男的是指安非他
          命，女的是指海洛因（見本院97年7月16日審判筆錄
          ）。而從被告與以上不詳姓名綽號「小雅」、「海倫
          」、「阿佳」之人間通話的內容觀之，被告既與渠等
          談論有關如何販賣毒品海洛因及安非他命情事，被告
          當具有著手販賣之行為甚明，惟因無其他積極證據足
          資證明被告於嗣後確有交付毒品海洛因或安非他命予
          上開四人，並由該四人獲得販賣所得之對價，依「罪
          證有疑利於被告」法理，僅能對被告為有販賣毒品海
          洛因及安非他命未遂之認定。至在證人甲○○住處查
          扣之帳簿5本（其中之一為4張紙以迴紋針夾住），經
          提示甲○○辨認後陳稱：帳冊上所載男生指安非他命
          ，女生指海洛因，阿文、文哥，則指被告，但5本帳
          簿均是伊賣出去的細目，所以是伊賣給阿文的。當初
          警察要伊供出上游，並問伊000000000是否文哥，伊
          就說是，其實當時尚有人配合，一人送貨，一人收帳
          ，所以需要記帳才能核對等語（見本院97年7月16日
          審判筆錄）。再參酌上揭被告與小陸、曉菁等通聯內
          容以觀，被告確有向他人甚至甲○○購買毒品之記錄
          ，而證人甲○○亦曾因販賣毒品遭判刑確定（有前科
          表附卷可稽），是甲○○所證帳冊是記載其賣毒品之
          細目尚堪採信，上揭證物所載，不能為被告販賣毒品
          既遂之不利之認定。
    四、綜上各情，被告前開所辯，無非事後飾卸之詞，不足採
        信，本件事證明確，被告犯行，洵堪認定。
丙、適用法律：
  壹、新舊法比較：
    一、按行為後法律有變更者，適用行為時之法律。但行為後
        之法律有利於行為人者，適用最有利於行為人之法律，
        刑法第2條第1項定有明文。本件被告犯罪行為完成時間
        係在92年12月3日，依中華民國刑法施行法第10條之1，
        中華民國94年1月7日修正公布之刑法，自95年7月1日施
        行，而有依上開規定比較新舊法之必要。
    二、被告行為後，刑法第56條連續犯之規定，業於94年2月
        2日修正公布刪除，定於95年7月1日施行，則被告之犯
        行，因行為後新法業已刪除連續犯之規定，此刪除雖非
        犯罪構成要件之變更，但顯已影響行為人刑罰之法律效
        果，自屬法律有變更，依新法第2條第1項規定，比較新
        、舊法結果，仍應適用較有利於被告之修正前刑法論以
        連續犯（最高法院95年第8次刑事庭會議決議參照）。
    三、修正前刑法第65條第2項規定：無期徒刑減輕者，為7年
        以上有期徒刑。修正後刑法第65條第2項規定：無期徒
        刑減輕者，為20年以下15年以上有期徒刑。依新法第2
        條第1項規定，比較新、舊法結果，應適用較有利於被
        告之修正前刑法上開條文論處。
    四、按比較新舊法時應就「罪刑」有關之共犯、未遂犯、想
        像競合犯、牽連犯、連續犯、結合犯、以及累犯加重、
        自首減輕暨其他法定加減原因（如身分加減）與加減例
        等一切情形，綜其全部罪刑之結果而為比較（參見最高
        法院前揭決議）。本院綜合上述全部比較新舊法之結果
        ，認以適用行為時即修正前法律最有利於行為人，爰全
        部依修正前之法律論處之。
  貳、勿庸為新舊法比較部分：
    一、刑法第55條於94年2月2日修正公布，95年7月1日施行，
        就想像競合犯，新法第55條增訂但書係科刑之限制，為
        法理之明文化，非屬法律之變更，毋庸為新舊法之比較
        ，而應依一般法律適用原則，適用裁判時法（參見最高
        法院95年第8次及第21次刑事庭會議決議）。
    二、修正前刑法第47條關於累犯之規定為：受有期徒刑之執
        行完畢，或受無期徒刑或有期徒刑一部之執行而赦免後
        ，5年以內再犯有期徒刑以上之罪者，為累犯，加重本
        刑至二分之一。修正後同條第1項則規定：受徒刑之執
        行完畢，或一部之執行而赦免後，5年以內故意再犯有
        期徒刑以上之罪者，為累犯，加重本刑至二分之一。惟
        本件為故意犯，新舊法規定均相同，毋庸為新舊法之比
        較，而依一般法律適用原則，適用裁判時法。
    三、修正前刑法第37條第2項規定：宣告6月以上有期徒刑，
        依犯罪之性質認為有褫奪公權之必要者，宣告1年以上
        10年以下褫奪公權；修正後刑法第37條第2項規定：宣
        告1年以上有期徒刑，依犯罪之性質認為有褫奪公權之
        必要者，宣告1年以上10年以下褫奪公權。惟因從刑附
        屬於主刑，除法律有特別規定者外，依主刑所適用之法
        律，而不單獨為新舊法之比較（參見最高法院95年第8
        次刑事庭會議決議）。
    四、修正後刑法未遂犯之規定，將原第26條減輕其刑之規定
        移至第25條第2項後段，惟此僅係條項之變更，對被告
        並無有利或不利之情形，尚非修正後刑法第2條第1項所
        謂「法律有變更」之情形，無新舊法比較之問題，應依
        一般法律適用原則，適用裁判時法（最高法院95年第21
        次刑事庭會議決議意旨參照）。
  參、論罪：
    一、核被告乙○○所為係犯毒品危害防制條例第4條第1項、
        第2項、第6項之販賣第一級毒品、第二級毒品未遂罪。
        公訴人雖以毒品危害防制條例第4條第1項、第2項之既
        遂罪起訴，惟既未遂僅屬犯罪態樣之不同，非罪名之變
        更，尚無依刑事訴訟法第3百條之規定變更起訴法條之
        問題。販賣前之持有第一、二級毒品犯行，為販賣第一
        、二級毒品未遂行為所吸收，不另犯持有第一、二級毒
        品罪。
    二、想像競合犯：被告以一行為觸犯前開2罪名，為想像競
        合犯，應依刑法第55條從一重之毒品危害防制條例第4
        條第1項、第6項之販賣第一級毒品未遂罪處斷。
    三、連續犯：又其先後多次犯行，時間緊接，犯罪構成要件
        相同，顯係基於概括犯意反覆為之，為連續犯，應依修
        正前刑法第56條以一罪論，即論以連續販賣第一級毒品
        未遂罪。
丁、科刑審酌：
  壹、主刑部分：
    一、法定加重原因：
      １、連續犯：被告為連續犯，應依修正前刑法第56條以一
          罪論，並依法加重其刑。
      ２、累犯：查被告曾於84年間因違反麻醉藥品管理條例，
          經本院判處有期刑5年6月確定，於88年8月12日假釋
          付保護管束期滿執行完畢，此有臺灣高等法院被告全
          國前案紀錄表在卷可稽，其於5年以內再犯本件有期
          徒刑以上刑之罪，為累犯，依刑法第47條第1項之規
          定應加重其刑。
      ３、並依刑法第70條遞加重其刑。
    二、法定減輕原因：
      １、未遂犯：依刑法第25條第2項後段規定，按既遂犯之
          刑減輕之。
      ２、並依刑法第71條第1項先予加重後再予減輕其刑。
    三、依刑法第57條，審酌被告下列事項：
      １、犯罪動機、目的部分，被告雖未坦承犯行，惟係其本
          身亦有施用毒品，應係缺錢購買毒品而為本件犯行。
      ２、犯罪時未受到任何刺激。
      ３、犯罪手段尚屬平和。
      ４、犯人無業，家庭經濟狀況勉持，生活狀況不正常。
      ５、被告前有違反麻醉藥品管理條例一次、毒品危害防制
          條例二次等前科紀錄，品行亦不良好。
      ６、學歷為國中畢業，智識程度不高。
      ７、本件無實際被害人。
      ８、犯罪行為人違反義務之程度中等。
      ９、扣案安非他命五包驗餘淨重達六０點九七公克，犯罪
          產生危險或損害中度。
      １０、犯罪後不知悔改，飾詞否認犯罪，態度不佳。
    四、科刑審酌情形：
      １、本件被告所犯從重之毒品危害防制條例第4條第1項之
          罪名，其法定本刑為死刑或無期徒刑，得併科新臺幣
          1千萬元以下罰金。
      ２、本件被告係連續犯及累犯，原依刑法所定上揭法定原
          因應遞加重其刑，惟依同法第64、65條之規定，死刑
          、無期徒刑不得加重，則先為敘明。
      ３、本件被告因適用刑法第25條第2項酌量減輕其刑。依
          修正前同法第65條第2項規定：無期徒刑減輕者為7年
          以上有期徒刑。本院認被告以無期徒刑為基準，依未
          遂減輕後，爰宣告有期徒刑8年。
  貳、從刑部分：
    一、褫奪公權：本院依其犯罪之性質認為有褫奪公權之必要
        ，並依修正後刑法第37條第2項予宣告褫奪公權4年。
    二、沒收：
      １、扣案之第一級毒品海洛因2包淨重零點八七公克、第
          二級毒品安非他命5包驗餘淨重六０點九七公克，均
          係本案查獲之毒品，爰依毒品危害防制條例第18條第
          1項前段規定，宣告沒收銷燬之。至在另案被告陳永
          澤身上所查之毒品安非他命1包，並無積極證據證明
          確係被告所有之物，尚不能僅憑被告及陳永澤之供述
          ，而遽為上開事實之認定。
      ２、被告所有之海洛因毒品之外包裝袋2個、安非他命外
          包裝袋5個、電子磅秤1個、毒品研磨器2個、分裝袋
          1盒、藍芽耳機2個，係被告所有供本件犯罪所用之物
          ，應依毒品危害防制條例第19條第1項前段規定，宣
          告沒收之。
      ３、扣案之0000000000、0000000000號2支行動電話，僅
          其中0000000000號供本件販賣毒品之用，而其通話介
          面之ＳＩＭ卡，於客戶聲請門號時，電訊公司即一併
          移轉於客戶為客戶使用及所有，是該0000000000號行
          動電話（含SIM卡）應為被告所有並供犯罪之用，併
          依同上法條宣告沒收；另支0000000000號行動電話則
          屬被告購買毒品使用，非本件販賣毒品之用，其餘扣
          案之行動電話2支、裝海洛因入香煙用鬆動器2支、2
          萬7千元，均無明確事證證明係供本件犯罪所用之物
          ，爰不為沒收之諭知。
戊、原判決撤銷之理由：
  壹、原審以被告販賣毒品之犯罪嫌疑尚有不足，而為無罪之諭
      知，固非無見，惟被告之犯行係觸犯毒品危害防制條例第
      4條第1項、第2項、第6項之販賣第一級毒品、第二級毒品
      未遂罪，原審遽為無罪之諭知尚有未洽。
  貳、本件檢察官不服原審判決提起上訴，雖指被告涉嫌販賣第
      一級及第二級毒品既遂部分尚非有據（容後詳述），然被
      告所為係犯販賣毒品未遂既由本院認定核犯前揭罪名，自
      應由本院予以撤銷改判。
己、對於其他公訴事實之判斷：
  壹、公訴意旨雖認為：被告乙○○基於販賣第一級毒品海洛因
      、第二級毒品安非他命之概括犯意，自92年6月初起至同
      年12月3日為警查獲時止，在臺北縣三重市○○路與三民
      路口、臺北縣板橋市縣○○道與民權路口及板橋市○○路
      ○段遠東百貨公司後面停車場內等地，連續數次以1兩新台
      幣2萬8千元之價格向綽號「黑人」、「小陸」等成年男子
      販入安非他命，及以5兩10萬元或12兩20萬元之價格向綽
      號「阿中」之成年男子販入安非他命；以不詳價格向「小
      陸」販入海洛因。在不詳地點，以海洛因1錢1萬8千元、
      安非他命1兩2萬5千元之價格同時販賣予甲○○，及以不
      詳價格賣出海洛因與安非他命予甲○○及綽號「小雅」、
      「小龍」，「阿佳」及以不詳價格賣出安非他命予綽號「
      阿不拉」之陳永澤、賣出海洛因與安非他命予綽號「海倫
      」之人等語。
  貳、被告之抗辯：
    一、販賣予證人甲○○部分：
   （一）證人甲○○92年10月12日監聽譯文記載是「被告欲透
         過甲○○買毒品」、甲○○於一審庭訊時稱「被告要
         跟我朋友買毒品，叫我跟我朋友聯絡」、於本院前審
         庭訊時亦稱「從通聯紀錄上的記載是我賣給被告的」
         ，上開有利於被告之陳述何以不足採信？
   （二）甲○○於警詢時證稱海洛因以每錢1萬8千元方式購入
         ，然甲○○被查獲之海洛因二百十七點六二公克，因1
         錢是三點七公克，則二百十七點六二公克即有50錢，
         必經交易50次以上，然通聯紀錄並無甲○○與被告多
         次交易之紀錄，是甲○○所稱不足採。
   （三）甲○○於警詢筆錄稱自92年6月中旬起至同年10月23日
         止陸陸續續向被告購買毒品等語，於偵訊筆錄稱在92
         年8月幫被告承租房屋後開始向被告購買毒品等語，實
         則92年10月22日甲○○始幫被告簽訂房屋租賃契約，
         可知自92年6月中旬起至同年10月22日止甲○○尚未幫
         被告承租房屋，何來如其所言幫被告承租房屋後開始
         向被告購買毒品？是甲○○之說詞前後矛盾。
   （四）前審判決理由稱：「另在乙○○上開住處扣得乙○○
         所有之第一級毒品海洛因二包淨重零點八七公克、第
         二級毒品安非他命五包驗餘淨重六十點九七公克：：
         可明確證實被告有該次販賣海洛因、安非他命予甲○
         ○：：」云云，但查該次被查獲之毒品係被告於92年
         12月3日向他人購買（在後），與甲○○所指自92年6
         月中旬起至同年10月22日止向被告購買毒品之指控（
         在前），並無關聯，該判決顯然係移花接木。
   （五）前審認被告於90年12月向阿中成年男子買入毒品後，
         即起意販售毒品，於92年6月中旬至同年10月23日止將
         海洛因販賣予甲○○。惟被告於90年12月向阿中購入
         毒品係屬前案之行為，被告因前案入監觀察勒戒、戒
         治，至92年4月中旬戒治報到完畢，被告皆無碰過毒品
         ，因而前案所購入之毒品與本案並無牽連性，且90年
         購入之毒品早已不存在，焉將二案予以連結？
    二、販賣予證人陳永澤部分：案發時從證人陳永澤所穿夾克
        內搜得安非他命零點九公克，而陳永澤隨即告知警員該
        夾克係被告衣物，亦告知其對於該夾克內有安非他命乙
        節並不知情，警員依其所述製作筆錄。一審因查無其他
        足資認定被告有販賣安非他命之證據乃判決被告無罪。
        惟本院前審卻以推測方法認定該零點九公克安非他命係
        被告販賣予陳永澤，其認定事實未依據刑事訴訟法第15
        4條第2項之規定，該判決即屬違背法命。
    三、證人廖秉誠之證詞部分：由證人廖秉誠筆錄可知，廖秉
        誠雖稱確有幫甲○○拿過毒品，但並非向被告拿的，由
        其證詞可證被告並無販賣毒品予甲○○，再者，廖秉誠
        係甲○○提供之人證，其與被告並不熟悉，故廖秉誠不
        可能袒護被告，何以有利於被告之證詞不足採信？
  參、按犯罪事實應依證據認定之，無證據不得推定其犯罪事實
      ；又不能證明被告犯罪者，應諭知無罪之判決，刑事訴訟
      法第154條、第301條第1項分別定有明文。次按事實之認
      定，應憑證據，如未能發現相當證據，或證據不足以證明
      ，自不能以推測或擬制之方法，以為裁判基礎；又認定不
      利於被告之事實，須依積極證據，苟積極證據不足為不利
      於被告事實之認定時，即應為有利於被告之認定，更不必
      有何有利之證據（參見最高法院40年臺上字第86號及30年
      上字第816號判例）。再按刑事訴訟上證明之資料，無論
      其為直接或間接證據，均須達到通常一般之人均不致有所
      懷疑，而得確信其為真實之程度，始得據為有罪之認定，
      若關於被告是否犯罪之證明未能達此程度，而有合理懷疑
      之存在，致使無從形成有罪之確信，根據「罪證有疑，利
      於被告」之證據法則，即不得遽為不利被告之認定（參見
      最高法院29年上字第3105號、76年台上字第4986號判例）
      。
  肆、經查：
    一、證人甲○○雖於警詢中供稱，查獲之毒品的來源，是跟
        「阿文」拿，並指認「阿文」即被告（參見92年度偵字
        第21667號卷第34頁至第44頁）。惟在原審審理中卻翻
        異前詞，證稱：「（辯護人問：你所販出的第一、二級
        毒品，你毒品來源為何？）我當時向很多人買過，但是
        我只記得「文哥」（即指被告）的外號，和電話號碼，
        因為警察追問我，我情急之下就說出「文哥」的電話號
        碼。我沒有向「文哥」買過毒品，但是我有和他一起施
        用第二級毒品。：：：（辯護人問：你說和被告的通聯
        紀錄《即92年10月12日通聯紀錄》有記載，是被告向你
        買，不是你向被告買，究竟實情為何？）92年10月12日
        是被告來向我買第一級毒品半塊，數量大約是四兩半，
        一兩的價錢是15萬元，換算起來大約是60萬元左右，當
        時我幫他聯絡一個朋友，我可以賺中間差額幾萬元左右
        ，我那次賺了5萬元，我每次幫被告聯絡，大約都可以
        賺幾萬元。（辯護人問：92年10月12日凌晨10分到16時
        45分的通聯紀錄第三項「文哥」打給曉菁，是何人向何
        人買毒品？）被告要跟我朋友買毒品，叫我跟我朋友聯
        絡」等語（參見原審卷第116頁至118頁）。於本院前審
        時復具結證稱：我本人不曾跟被告買過毒品，從通聯紀
        錄上的記載是我賣給乙○○等語（參見上訴卷第86頁）
        ；當時之所以說向被告買係為了自己的利益，想說這樣
        可以交保，應該是我賣給他，至於說向他買的部分，是
        為了減輕自己的刑責等語（參見前卷第87頁）；嗣後雖
        經本院前審審判長一再追問，證人甲○○改稱有向被告
        拿毒品，惟何時拿、拿多少、價錢多少、次數均稱不記
        得了等語（參見前卷第87頁及反面），當不能以此不明
        確之證言，作為認定被告涉犯販賣毒品之證據。而證人
        甲○○確因供述被告係其毒品之來源，由原審依毒品危
        害防制條例第17條減輕其刑在案，此有原審94年度重訴
        緝字第4號卷宗及判決書可稽，所述頗符常情，尚堪採
        信。再者，證人甲○○之供述前後不一，已如前所述，
        自無由以上開眾多瑕疵之證言，遽認被告確有販賣毒品
        予證人甲○○甚明。再參酌被告與證人甲○○前開通聯
        紀錄之談話內容，確係被告向甲○○購買毒品無訛。
    二、證人甲○○另在原審94年度重訴緝字第4號審理中雖供
        稱，貨（指毒品）是向「阿文」拿的，廖秉誠負責收錢
        ，陳建宇主要負責送貨；「阿文」本名乙○○，除了向
        阿文拿毒品外，並未向其他人拿（參見原審94年度重訴
        緝字第4號卷第28頁、第77頁」；於原審審理時證稱：
        「（檢察官問：92年10月23日你被查獲時，所扣得之毒
        品來源為何？）之前一段時間陸陸續續向朋友拿的，我
        當時身體狀況不是很好，都是廖秉誠幫我拿的（參見原
        審卷第116頁）等語。然據證人廖秉誠證稱：「（辯護
        人問：甲○○說透過你向被告買一、二級毒品？）我只
        認識甲○○，我和被告不熟，沒有向被告拿毒品，我知
        道被告叫做「阿文」。（檢察官問：甲○○有無叫你去
        拿毒品？）我有幫甲○○拿東西，但是我不知道那是毒
        品。（檢察官問：向何人拿？）我沒有向「阿文」拿過
        ，甲○○叫我去拿東西，但是甲○○沒有跟我說對方是
        誰」等語（參見原審卷第167、168頁）。亦核與證人甲
        ○○前開所述不一致。再者，證人甲○○之供述前後不
        一，已如前所述，自無由以上開眾多瑕疵之證言，遽認
        被告確有販賣毒品予證人甲○○甚明。復參酌被告與證
        人甲○○前開通聯紀錄之談話內容，確係被告向甲○○
        購買毒品無訛（參見乙、貳、二（四）、４、５、６、
        ８），證人甲○○有關曾向被告購買毒品之證言，應無
        法採信。
    三、據證人陳永澤於警詢、偵查中供稱：「查獲當天至被告
        租處，是要向被告購買液晶螢幕，當時我穿短袖Ｔ恤要
        回去，被告叫我幫忙移車，我向被告借外套穿，並不知
        他外套內有這包安非他命，不知這包安非他命是誰的」
        等語（參見92年度偵字第21667號卷第29頁、第95頁）
        。所供核與其於原審審理中證稱：「警察查獲當天，打
        電話給乙○○說他的車子停錯位置，請他下去移車。因
        為被告在戒藥沒有力氣，他請我下去移動車子，那天很
        冷，我只有穿1件長內衣而已，而被告就拿了1件外套給
        我穿。：：：警察查完被告之後，就來查我，警察從那
        件外套的口袋查扣安非他命，當時外套穿在我身上。：
        ：：我跟警察說我不知道外套裡面有安非他命，我是被
        搜到之後才知道有安非他命的」（見原審卷第103頁）
        等語均相符，而證人陳永澤所證，應認與客觀事實相同
        ，且證人陳永澤自始至終均未稱曾向被告購買安非他命
        ，尚難僅憑查獲當時在被告借予陳永澤之外套中，扣得
        1包安非他命，即遽認係被告販賣安非他命予陳永澤。
    四、查本院前審審理及警詢時被告均自承：自92年6月初至
        同年12月3日為警查獲時止，在臺北縣三重市○○路與
        三民路口、臺北縣板橋市縣○○道與民權路口及板橋市
        ○○路○段遠東百貨公司後面停車場內等地，連續數次
        以1兩新台幣2萬8千元之價格向綽號「黑人」、「小陸
        」等成年男子購買安非他命，及以不詳價格向「小陸」
        購買海洛因等語，已如前所述，惟其究是否係以營利之
        目的而將毒品「販入」，遍查全卷則無其他積極證據足
        資佐證，自不得遽為此犯罪事實之認定甚明。另被告於
        警詢時係供承，「90年12月初」，在台北縣板橋市○○
        路○段遠東百貨公司後面停車場內等地，向綽號「阿中
        」購買過安非他命約10次（參見偵查卷第19頁），亦非
        起訴書所載之時間；另阿中究係何人，被告是否確有上
        開購入之行為亦難以認定，更遑論此部分是否係基於營
        利之目的而購入亦未明。
    五、至公訴意旨認被告以不詳價格賣出海洛因與安非他命予
        綽號「小雅」、「小龍」及以不詳價格賣出海洛因與安
        非他命予綽號「海倫」之人部分，僅有前述通聯紀錄通
        話內容譯文可資證明，惟被告與渠等之通話內容僅能證
        明被告確有販賣毒品營利之著手，已如前所述，實際上
        被告是否於嗣後確有交付毒品並收受對價之行為則無其
        他積極證據證明，尚難僅憑此單一證據，而遽認被告確
        已完成販賣毒品之行為。
    六、綜上所述，本院無法對於公訴人所指被告上述涉嫌之犯
        罪事實形成確信不疑之心證，依上開判例之見解，應為
        有利於被告之認定。此外，復查無其他積極之證據，足
        證被告確有此部分涉犯販賣第一級及第二級毒品之犯罪
        ，惟此部分與前開經本院判決有罪之部分為實質上一罪
        之關係，爰不另為無罪之諭知，併此敘明。
據上論斷，應依刑事訴訟法第369條第1項前段、第364條、第299
條第1項前段；毒品危害防制條例第4條第1項、第2項、第6項、
第18條第1項、第19條第1項前段；刑法第11條前段、第2條第1項
前段、修正前刑法第56條、第65條第2項、刑法第55條、第47條
第1項、第25條第2項、第37條第2項，判決如主文。
本案經檢察官丁樹蘭到庭執行職務。
中    華    民    國    97    年    7     月    30    日
                  刑事第十一庭審判長法  官  張連財
                                    法  官  楊照男
                                    法  官  洪光燦
以上正本證明與原本無異。
如不服本判決，應於收受送達後十日內向本院提出上訴書狀，其
未敘述上訴之理由者並得於提起上訴後十日內向本院補提理由書
（均須按他造當事人之人數附繕本）。
                                    書記官  駱麗君
中    華    民    國    97    年    7     月    30    日
附錄：本案論罪科刑法條全文
毒品危害防制條例第4條
製造、運輸、販賣第一級毒品者，處死刑或無期徒刑；處無期徒
刑者，得併科新臺幣1千萬元以下罰金。
製造、運輸、販賣第二級毒品者，處無期徒刑或7年以上有期徒
刑，得併科新臺幣7百萬元以下罰金。
製造、運輸、販賣第三級毒品者，處5年以上有期徒刑，得併科
新臺幣5百萬元以下罰金。
製造、運輸、販賣第四級毒品者，處3年以上10年以下有期徒刑
，得併科新臺幣3百萬元以下罰金。
製造、運輸、販賣專供製造或施用毒品之器具者，處1年以上7
年以下有期徒刑，得併科新臺幣1百萬元以下罰金。
前五項之未遂犯罰之。
附表一：（參酌本判決前開所示通聯紀錄）
┌──┬────┬────┬─────────────────────┐
│編號│通聯日期│通話對象│    通話內容                              │
├──┼────┼────┼─────────────────────┤
│一  │92.10.12│小陸    │被告與小陸合資購買海洛因及安非他命        │
├──┼────┼────┼─────────────────────┤
│二  │92.10.12│小龍    │被告與小龍合資購買海洛因；另小龍拿安非他命│
│    │        │        │予被告                                    │
├──┼────┼────┼─────────────────────┤
│三  │92.10.12│甲○○  │被告向甲○○購買海洛因                    │
├──┼────┼────┼─────────────────────┤
│四  │92.10.26│阿賓    │被告向阿賓購買安非他命                    │
├──┼────┼────┼─────────────────────┤
│五  │92.10.26│小陸    │被告向小陸拿毒品，依通話內容所示價格，應為│
│    │        │        │海洛因。                                  │
├──┼────┼────┼─────────────────────┤
│六  │92.11.05│小龍    │被告與小龍合資購買毒品，依通話內容所示價格│
│    │        │        │，應為海洛因。                            │
├──┼────┼────┼─────────────────────┤
│七  │92.11.12│某女    │被告向某女購買毒品                        │
└──┴────┴────┴─────────────────────┘
附表二：（參酌本判決前開所示通聯紀錄）
┌──┬────┬────┬─────────────────────┐
│編號│通聯日期│通話對象│    通話內容                              │
├──┼────┼────┼─────────────────────┤
│一  │92.10.12│小雅    │販賣海洛因及安非他命                      │
├──┼────┼────┼─────────────────────┤
│二  │92.10.12│海倫    │販賣安非他命                              │
├──┼────┼────┼─────────────────────┤
│三  │92.11.5 │阿佳    │販賣海洛因                                │
├──┼────┼────┼─────────────────────┤
│四  │92.11.12│小雅    │販賣安非他命                              │
└──┴────┴────┴─────────────────────┘


司法院資訊處製作；財團法人民間司法改革基金會備份。
